臺灣桃園地方法院刑事判決　　　　　　　　　　　　九十一年度交易字第二０五號
　　公　訴　人　臺灣桃園地方法院檢察署檢察官
　　被　　　告　丙○○
右列被告因公共危險等案件，經檢察官提起公訴（九十一年度偵字第三一一號），本
院判決如左︰
    主  文
丙○○服用酒類，不能安全駕駛動力交通工具而駕駛，處罰金萬元，如易服勞役，
以佰元折算壹日；又因過失傷害人致重傷，處有期徒刑伍月，如易科罰金以佰元
折算壹日。
    事  實
一、丙○○於民國九十年十二月十九日二十時許，在桃園縣中壢市○○○路與中山路
    口旁小吃攤飲用威士忌至醉後，其明知其辨識力、注意力、反應力均不如常，已
    不能安全駕駛動力交通工具，且其駕駛執照前因酒醉駕車亦遭吊扣在案，猶於同
    日二十二時許（起訴書誤載為凌晨），無照駕駛車牌號碼ＬＲ─七九０九號自用
    小客車，沿桃園縣中壢市○○○路由西向東行駛，擬至中原大學搭載其友人，途
    經該路段黃昏市場前時，本應注意該處速限為每小時四十公里；並應注意飲酒後
    其吐氣所含酒精成分超過每公升０點二五毫克以上者，不得駕車；且汽車行駛時
    駕駛人應注意車前狀況，並隨時採取必要之安全措施，以防止危險之發生，而依
    當時天候雨，光線為夜間有照明，視距良好無障礙物等情形，並無不能注意之情
    事，竟貿然以時速七十至八十公里之速度超速行駛，復因酒後意識、反應、注意
    力均較遲緩，疏未注意車前狀況，適有甲○○駕駛車牌號碼ＮＭ—三四一０號自
    用小客車，正沿同路段對向迴轉欲進入同一車道，亦疏未注意讓直行環中東路之
    車輛先行，即逕由該路段之中央分隔島缺口處駛出左轉彎，丙○○待發覺時雖急
    煞車，但仍已不及，致其所駕駛之自用小客車車頭直接撞擊甲○○所駕自小客車
    之右側車身，造成甲○○頭部外傷併顱內出血，並因此導致其左側肢體偏癱、言
    語障害、記憶力障害、平衡機能受損、認知功能障礙、需人二十四小時照顧之重
    大難治之傷害。而丙○○於車禍發生後，於前開過失重傷害犯行未為偵查犯罪機
    關發覺前，向據報到場處理之警員丁○○主動陳述上開肇事經過，而接受裁判，
    並經丁○○對其測試吐氣酒精濃度，高達每公升零點八二毫克。
二、案經被害人甲○○之配偶戊○○告訴及桃園縣警察局中壢分局報請臺灣桃園地方
    法院檢察署檢察官偵查起訴。
        理  由
一、訊據被告丙○○對於其於右揭時地酒後駕駛前揭自用小客車以時速七十至八十公
    里之速度超速行駛，致撞及由被害人甲○○駕駛之自小客車右側車身，被害人因
    此受傷等情均坦承不諱，核與告訴人戊○○及被害人之子乙○○指訴之情節相符
    ，並有桃園縣警察局道路交通事故調查報告表、現場照片八張、酒精測試值表影
    本一紙、舉發違反道路交通管理事件通知單影本一件、酒醉駕車酒精測試觀察職
    務報告一紙附卷可稽。而依交通部運輸研究所七十九年八月對駕駛人行為之研究
    （酒醉駕車對駕駛行為之分析研究）指出，吐氣每公升酒精含量零點二五毫克等
    於血液中酒精濃度（Blood Alcohol Concentr ation簡稱BAC）百分之零點零五
    （亦即每100ml血液中含50mg酒精），而（１）BAC到達百分之0.03至百分之0.05
    時，對駕駛能力之影響為：多數駕駛人心境逐漸變幻不定、視覺與反應靈敏性減
    弱、對速度及距離的判斷力差。對心理行為之影響為：觀察力逐漸欠缺、心情漸
    趨輕鬆、自信心增加、多話、精神狀態處於陶醉感。（２）BAC到達百分之0.05
    至百分之0.08時，對駕駛能力之影響為：反應遲鈍、駕駛能力受損、遲而不決或
    決而不行。對心理行為之影響為：情緒鬆弛、感情與行為趨向誇張、肌肉不協調
    、精神處於興奮狀態。（３）BAC到達百分之0.08至百分之0.15時，對駕駛能力
    之影響為：判斷力嚴重受到影響、體能與精神協調受損、駕駛之體能困難增加。
    對心理行為之影響為：產生情緒異常現象、步伐不平穩、言語不清、反應惡劣、
    記憶及判斷力受損、精神處於錯亂狀態。（４）超過百分之0.15，對駕駛能力之
    影響為：視線搖晃、駕駛已進入恍惚狀態、判斷及理解遭到扭曲、駕駛不穩定。
    對心理行為之影響為：意識不明、嘔吐、站、走及講話困難、責任感喪失、精神
    處於麻痺狀態。（５）超過百分之0.5，對駕駛人能力之影響為：無法開車。對
    心理行為之影響為：爛醉如泥、失去知覺可能致死、精神處於昏睡狀態。本件被
    告服用酒類後駕駛自用小客車，經警測試其呼氣中酒精濃度值為每公升零點八二
    毫克，對照上開交通部之研究報告，被告血液酒精濃度為百分之零點一六四，對
    其駕駛能力之影響為：「視線搖晃、駕駛已進入恍惚狀態、判斷及理解遭到扭曲
    、駕駛不穩定。」，對心理行為之影響為：「意識不明、嘔吐、站、走及講話困
    難、責任感喪失、精神處於麻痺狀態。」等情，並於途中發生事故撞及被害人甲○○所駕自小客車之右側車身，顯見其因飲酒所引起之生理作用確已達於不能安
    全駕駛之狀態甚明。又被害人甲○○因本件車禍，致受有頭部外傷併顱內出血，
    經救治後，於九十一年一月二十一日其受傷昏迷指數為十分Ｅ４Ｖ１Ｍ５，無法
    自行照顧，並因上述傷害導致左側肢體偏癱、言語障害、記憶力障害、平衡機能
    受損、認知功能障礙，迄至九十一年八月二十二日，仍需人二十四小時照顧等事
    實，則有天晟醫院出具之診斷證明書影本一紙及長庚紀念醫院出具之診斷證明書
    影本四紙在卷可稽，而其屬重大創傷且其嚴重程度到達創傷嚴重程度分數十六分
    以上，亦有重大傷病自行負擔證明卡影本一件附卷可考，再參以受害人現仍無法
    自理大小便，記憶力、講話均不清楚等情，亦據告訴人戊○○陳明在卷，是其身
    體所受傷害，應達重大難治之程度無疑。
二、次按行車速度應依標誌之規定，不得超速行駛；又汽車駕駛人飲酒後其吐氣所含
    酒精成份超過每公升零點二五以上者，不得駕車；並應注意車前狀況，並隨時採
    取必要之安全措施，道路交通安全規則第九十三條第一項、第九十四條第三項及
    第一百十四條第二款分別定有明文。查被告於肇事時其駕駛執照雖於吊扣期間，
    惟其既係前曾合法考領有駕駛執照之人，對前開規定自應知之甚稔，並予注意，
    且依道路交通事故調查報告表所載，肇事地點限速為每小時四十公里，肇事當時
    當時天候雨，光線為夜間有照明，視距良好無障礙物，顯無不能注意之情事，竟
    疏未注意，貿然以時速七十至八十公里之速度超速行駛，復因酒後意識、反應、
    注意力均較遲緩，疏未注意車前狀況，以致其所駕駛之自用小客車車頭直接撞擊
    被害人所駕自小客車之右側車身而肇事，其有過失甚明，本件經送請台灣省桃園
    縣區車輛行車事故鑑定委員會鑑定結果，亦同此認定，有該會九十一年七月十九
    日九一府車鑑桃字第九一０六四三號函附鑑定意見書在卷可參。雖被害人甲○○
    駕駛自用小客車，亦疏未注意讓直行被告之車輛先行，即逕由該路段之中央分隔
    島缺口處駛出左轉彎，亦與有過失，惟仍不因此解免被告過失刑責。而被害人甲○○又係因本件肇事，致受有如事實欄所述重大難治之傷害，其過失行為與被害
    人所受之重傷害間顯有相當因果關係，事證明確，被告過失致重傷之犯行堪以認
    定，應依法論科。
三、核被告丙○○所為，係犯刑法第一百八十五條之三之服用酒類，不能安全駕駛動
    力交通工具而駕駛罪及同法第二百八十四條第一項後段之過失傷害致重傷罪。其
    所犯上開二罪，一為過失犯，一為故意犯，構成要件不同，應予分論併罰。另被
    告於車禍發生後，在前開過失致重傷犯行未為偵查犯罪機關發覺前，向據報到場
    處理之桃園縣警察局中壢分局警員丁○○，主動陳述上開肇事經過，復於事後接
    受本院之審理，已符刑法第六十二條前段規定自首之要件，應依同條規定減輕其
    刑。又被告原本考領有駕駛執照，惟於本件肇事時，其駕照仍遭吊扣，尚未發還
    ，亦據其供明在卷，並有本件道路交通事故調查報告表附卷可佐，是被告顯係無
    駕駛執照，復酒醉駕車，因而致被害人甲○○受傷，自應依道路交通管理處罰條
    例第八十六條第一項之規定，就所犯過失致重傷之犯行，加重其刑，並先加後減
    之。爰審酌被告明知酒醉不得駕車，仍執意駕車行駛，視路上往來車輛、行人之
    生命、財產如無物，終肇事端，毀人一生，其犯罪所生之危害至屬重大，犯罪後
    雖僅賠償被害人車損部分之損害新台幣二十一萬元，但能坦承錯誤而表悔過及被
    害人亦與有過失等一切情狀，量處被告如主文所示之刑，並諭知易服勞役及易科
    罰金之折算標準，以示懲儆。
據上論斷，應依刑事訴訟法第二百九十九條第一項前段，刑法第一百八十五條之三、
第二百八十四條第一項後段、第六十二條前段、第四十一條第一項前段、第四十二條
第二項，道路交通管理處罰條例第八十六條第一項，罰金罰鍰提高標準條例第一條前
段、第二條，判決如主文。
本案經檢察官鄭重文到庭執行職務。
中      華      民      國    九十一    年      十      月    三十一    日
                                  臺灣桃園地方法院刑事第五庭
                                      法  官    丁  俊  成
右正本證明與原本無異。
如不服本判決，應於判決送達後十日內向本院提出上訴狀( 應附繕本 )，上訴於臺灣
高等法院。
                                      書記官    簡  慧  瑛
中      華      民      國    九十一    年     十一     月      六      日
附錄論罪科刑法條之依據：
中華民國刑法第一百八十五條之三：
服用毒品、麻醉藥品、酒類或其他相類之物，不能安全駕駛動力交通工具而駕駛者，
處一年以下有期徒刑、拘役或三萬元以下罰金。
中華民國刑法第二百八十四條：
因過失傷害人者，處六月以下有期徒刑、拘役或五百元以下罰金，致重傷者，處一年
以下有期徒刑、拘役或五百元以下罰金。
從事業務之人，因業務上之過失傷害人者，處一年以下有期徒刑、拘役或一千元以下
罰金，致重傷者，處三年以下有期徒刑、拘役或二千元以下罰金。
